【裁判字號】    94,訴,830
【裁判日期】    951116
【裁判案由】    毒品危害防制條例
【裁判全文】
臺灣士林地方法院刑事判決               94年度訴字第830號
公  訴  人  臺灣士林地方法院檢察署檢察官
被      告  乙○○
選任辯護人  林士祺律師
上列被告因違反毒品危害防制條例案件，經檢察官提起公訴（94
年度偵字第1635號），本院判決如下：
    主  文
乙○○連續販賣第二級毒品，處有期徒刑柒年貳月，販賣第二級
毒品所得新臺幣貳仟元沒收，如全部或一部不能沒收時，以其財
產抵償之。
    事  實
一、乙○○明知「甲基安非他命」屬毒品危害防制條例第2 條第
    2 項第2 款規定之第2 級毒品，不得販賣及非法持有，竟於
    94年1 月中旬前之不詳時點，在臺北縣淡水地區自姓名年籍
    不詳、綽號「阿哲」之成年男子，以每15包（每包約毛重0.
    6 公克）新台幣（下同）10,000元之價格，購入總重量不詳
    之甲基安非他命供己施用，嗣因其取得成本低於平均市價，
    ，即另起營利意圖販賣少量之甲基安非他命從中賺取價差牟
    利。乙○○即基於上開意圖營利販賣甲基安非他命之概括犯
    意，連續為下列之販賣犯行：先於94年1 月中旬某日，在臺
    北市捷運石牌站，以每小包（約0.6 公克）1,000 元之價格
    販賣第2 級毒品甲基安非他命1 小包（0.6 公克）予甲○○
    施用（另經本院於94年7 月4 日以94年度士簡字第675 號判
    決以其犯連續施用第2 級毒品罪，處有期徒刑4 月，如易科
    罰金以300 元折算1 日），得款1,000 元。又於同年月某日
    在臺北市中影文化城再以1,000 元之價格販賣毛重約0.6 公
    克之第2 級毒品甲基安非他命1 小包予甲○○，得款1,000
    元。再於同年月21日在臺北市中影文化城以500 元之價格販
    賣0.2 公克之第2 級毒品甲基安非他命1 小包甲○○，惟甲
    ○○因身上並無現金，原欲以持用之手機抵付，惟遭乙○○
    拒絕，致甲○○尚欠500 元價款未付。
二、嗣於94年1 月25日晚間9 時30分許，甲○○為警持本院94年
    度聲搜字第138 號搜索票至其臺北市○○區○○路436 號3
    樓搜索，查獲甲○○施用第2 級毒品犯行後，始供出上情，
    經警循線於同日晚間11時40分許在臺北市士林區○○○道○
    段6 巷旁公園內盤檢乙○○，經其同意搜索後，當場在其身
    上扣得第2 級毒品甲基安非他命10包，嗣又即在其臺北市○
    ○○道○ 段6 巷83號之1 ，5 樓2 室居住處扣得乙○○所有
    、供己施用之第2 級毒品甲基安非他命1 包（連同上開扣案
    之甲基安非他命共11包總淨重3.9126公克，嗣取0.1709公克
    鑑驗，已鑑析用罄，驗餘總淨重3.7417公克）及吸食器1 組
    ，始偵悉上情。
三、案經臺北市政府警察局中山分局報告臺灣士林地方法院檢察
    署偵查起訴。
    理  由
一、證據能力之認定：證人甲○○於警詢偵訊時之證述，經當事
    人爭執其證據能力。經查：
  (一)證人甲○○於警詢中所為之陳述：按被告以外之人於審判外
    之言詞或書面陳述，除法律有規定者外，不得作為證據，刑
    事訴訟法第159 條第1 項定有明文。是甲○○既係被告以外
    之人，其於警詢中所為之陳述依前開規定，原則上已不得作
    為證據。況被告之指定辯護人就前開審判外之陳述並不同意
    作為證據（參見本院95年5 月8 日準備程序筆錄第4 頁），
    復查無刑事訴訟法第159 條之2 、第159 條之3 所列得例外
    為證據之情形，則證人甲○○之警詢陳述即應排除其證據能
    力。
  (二)證人甲○○於偵查具結向檢察官所為之陳述：
  1.按被告以外之人於偵查中向檢察官所為之陳述，除顯有不可
    信之情況者外，得為證據，刑事訴訟法第159 條之1 第2 項
    定有明文。而所謂顯有不可信之情況，既涉證據能力有無之
    判斷，應指其陳述時外在環境是否存在顯然足以影響其意思
    自由之不當外力及陳述之人是否對於所言之法律效果顯然存
    有誤解而言，尚不包含對於證人證詞內容憑信性等證據證明
    力評價之判斷，否則即將證據能力與證明力之判斷混為一談
    。
  2.查證人甲○○於偵查中經檢察官以證人之身分訊問，其於具
    結後向檢察官所為之陳述（94年1 月26日偵訊筆錄，結文見
    臺灣士林地方法院檢察署94年度核退字第353 號卷【下稱：
    第353 號卷】第6 頁、94年3 月15日偵訊筆錄，結文見臺灣
    士林地方法院檢察署94年度偵字第1635號卷【下稱：第1635
    號卷】第94頁），其陳述時又未見有顯然不可信之情況，依
    照前開法律規定，自得採為證據。
二、得心證之理由：
  (一)訊據被告坦承自臺北縣淡水鎮姓名年籍不詳、綽號「阿哲」
    之成年男子購入甲基安非他命供己施用，惟曾於94年1 月中
    旬起，先後2 次以1,000 元之代價交付毛重約0.6 公克之甲
    基安非他命予甲○○，最後1 次則是交付0.2 公克之甲基安
    非他命予甲○○；第1 次交易地點係在臺北市捷運石牌站，
    後2 次則在臺北市中影文化城等情，惟否認有何販賣第2 級
    毒品之犯行，辯稱：並無營利之意圖，伊係以1 包0.6 公克
    之價格向「阿哲」購入甲基安非他命，也是以原價轉讓予甲
    ○○；至該0.2 公克之甲基安非他命毒品1 小包伊曾對甲○
    ○表示要送給甲○○施用，並非販賣云云。選任辯護人則為
    被告辯稱：1.警在被告臺北市○○○道○ 段6 巷83號之1 ，
    5 樓2 室居住處僅扣得吸食器1 組及甲基安非他命1 包，並
    無一般販賣犯行所需之分裝袋及電子秤，顯見被告購入毒品
    當係供己施用，而無營利意圖；2.被告雖就被訴販賣第2 級
    毒品甲基安非他命事實曾為不利自己之陳述，惟此當係因被
    告年輕識淺，配合檢方或院方之訊問而回答。審酌被告有關
    買進、賣出第2 級毒品甲基安非他命之價格先後多次陳述相
    歧，惟關於係以1,000 元購入0.6 公克，又以原價賣出之說
    詞則始終如一，足見以後者可採，可證被告並無販賣意圖。
    3.況第3 次被告僅無償轉讓0.2 公克甲基安非他命予甲○○
    ，顯係贈予，並非販賣云云。
  (二)經查：
  1.被告94年1 月25日為警查獲採尿（尿液檢體編號：004101號
    ）呈安非他命類陽性反應之鑑驗結果（台灣尖端生技醫藥股
    份有限公司濫用藥物檢驗報告，參見第1635號卷第106 頁）
    ，復為警在其臺北市○○○道○ 段6 巷83號之1 ，5 樓2 室
    居住處扣得被告所有吸食器1組，足見被告自身確有施用第2
    級毒品甲基安非他命之慣習，堪認被告供承伊自「阿哲」購
    入甲基安非他命，原係欲供己施用，販入之初並無販售之意
    等語，並非無憑。
  2.被告坦承先後3 次交付予甲○○甲基安非他命，前2 次且得
    款1,000 元等情，核亦與證人甲○○偵查中證稱：自94年1
    月中旬起，向被告先後購買3 次（甲基）安非他命，前2 次
    係買1,000 元，最後1 次是買5,00元等語相符（94年1 月26
    日偵訊筆錄、94年3 月15日偵訊筆錄，參見第1635號卷第92
    頁至第93頁），且甲○○於94年1 月間確有施用第2 級毒品
    「甲基安非他命」之事實，觀其94年1 月25日為警查獲後，
    於警詢結束前所採尿液檢體（編號004102號）確經台灣尖端
    先進生技醫藥股份有限公司以精密之氣相層析質譜儀法驗得
    安非他命類陽性反應等節自明（其中，安非他命濃度為4620
    ng /ml【數值相對較低，為所施用毒品之代謝物】；甲基安
    非他命濃度則為12650ng/ml【數值較高，為所施用之毒品】
    ，顯見其施用之毒品當係「甲基安非他命」，而非「安非他
    命」。是被告或證人雖均供、證交易標的物及扣案物係「安
    非他命」惟客觀上當係「甲基安非他命」。參見台灣尖端生
    技醫藥股份有限公司濫用藥物檢驗報告，附本院94年度士簡
    字第675 號卷）；況被告亦為警扣得第2 級毒品「甲基安非
    他命」11包（臺北市政府警察局中山分局94年8 月23日北市
    警中分刑字第09434372 800號函暨憲兵司令部刑事鑑識中心
    94年6 月28日（94）安鑑字第01412 號鑑驗通知書，載明：
    「顆粒中有甲基安非他命成分」等語，分別參見第1635號卷
    第112 、113 頁），又與甲○○尿液鑑驗報告驗出結論相符
    ，則被告於94年1 月間確為甲○○之甲基安非他命供應者，
    且確先後2 次以1,000 元代價、1 次以500 元之代價出售甲
    基安非他命予甲○○等情，當屬信實。
  (三)被告固否認係基於營利意圖3 次交付甲基安非他命予甲○○
    ，惟查：
  1.被告前已供承：「（問：有無賣安非他命？）都是他們打電
    話問我我有無貨，我就賣給他們。我買0.6 公克1,000 元，
    我賣他們0.5 公克1,000 元，有時也是賣他們0.6 公克1,00
    0 元。我只是賺吸食。」、「因為缺錢才賣，我那時都借住
    在朋友家，沒錢租房子」，伊僅賣給甲○○，伊上游是住在
    淡水之「阿哲」等語（94年1 月26日偵訊筆錄，參見第1635
    號卷第76頁至第77頁），顯見被告係因經濟情況並非良好，
    始起意販毒，並從中賺取利差。
  2.被告雖又辯稱：前2 次雖係各以1,000 元代價賣予甲○○，
    惟係以購買之原價轉讓，確無營利意圖云云。惟細究被告販
    予甲○○之甲基安非他命價格，被告卻供承：伊給甲○○之
    3 包（甲基）安非他命是花10,000元向「阿哲」拿的，伊是
    先買15包，自己吃1 包，被警察查扣11包，剩下的3 包就是
    給甲○○的（94年1 月28日訊問筆錄，參見94年度聲羈字第
    28 號 卷第12頁；另參見本院95年10月23日審判筆錄第12頁
    ）。則依被告自己之供述，被告（甲基）安非他命之販入成
    本每包（0.6 公克）約當667 元，與販出價格即每包（0.6
    公克）1,000 元，或每包（0.2 公克）500 元之間，確有利
    差。況甲基安非他命係價格高昂之違禁物，取得不易，且非
    法販賣甲基安非他命為政府嚴予查禁之犯罪，凡為有償交付
    者，苟無利可圖，何有諱冒重罪風險之必要？徵之甲○○與
    被告係朋友介紹認識，相識時間約半年，互動至多僅共同施
    用安非他命，2 人間亦無特殊之情誼，僅係普通朋友（參見
    甲○○94年3 月15日偵訊筆錄，第1635號卷第93頁），被告
    自己又稱因缺錢始起意販賣（94年1 月26日偵訊筆錄，參見
    第16 35 號卷第76頁至第77頁），經濟狀況顯然不佳；證人
    甲○○復證稱：「（問：你怎知乙○○有在賣毒品？）因為
    乙○○之前就有問過我要不要跟他買。」、「（問：一開始
    是乙○○主動問你要不要跟他買毒品？）是我們認識時，我
    就知道乙○○有地方可以拿到毒品，後來是乙○○主動問我
    要不要買」等語（94年3 月15日偵訊筆錄，參見第1635號卷
    第93頁），又係被告主動詢問甲○○有無購買毒品之意願，
    則被告有關販入成本與販出價格間有無利差乙情，雖前後供
    述不一，顯以其所供有關販入價格較賣出價格低廉等節，始
    符經驗法則。綜上，被告與甲○○間交誼至淺，其自身經濟
    情況不佳，又自承係因缺錢始起意販毒，復曾主動詢問甲○
    ○有無購毒意願，足見被告確具營利意圖。
  3.至被告所供販賣予甲○○之甲基安非他命係於94年1 月22日
    自「阿哲」販入等情，雖與被告所供及甲○○所證2 人交易
    毒品之時間約於94年1 月中旬，最後1 次交易時間係94年1
    月21日（94年1 月26日偵訊筆錄，參見第353 號卷第5 頁）
    或94年1 月23日（參見本院95年10月23日審判筆錄第10頁）
    等節在時序上或有矛盾，惟一般而言，人對於「販出之毒品
    係自何人販入」基本事實之記憶，當較該基本事實發生時點
    即「何時販入毒品」之記憶深刻可採，堪認被告有關「94年
    1 月22日」向阿哲販入安非他命之記憶，當有錯誤。再被告
    就其與甲○○交易甲基安非他命之聯繫方式供承：「（問：
    是否可以確定她打電話給你要拿（甲基）安非他命，都是以
    甲○○0000000000手機門號打給你？）好像她有拿她朋友的
    手機打給我。」等語（參見本院95年10月23日審判筆錄第10
    頁），是雖甲○○0000000000手機門號與被告0000000000手
    機門號自94年1 月23日起始有通聯紀錄（上開手機門號持用
    人資料，參見第1635號卷第84頁，又雙向通聯紀錄電子檔附
    於第1635號卷第85頁信封內；其詳細紙本資料附本院卷），
    亦不能以該通聯紀錄與被告及甲○○分別供證之毒品交易時
    點係94年1 月中旬起，彼此有所不符，即為有利被告之認定
    。
  4.至被告另又辯稱伊第3 次交付甲基安非他命予甲○○時，伊
    是要送甲○○施用云云。然查，被告與甲○○第3 次交易安
    非他命之情形，固未取得對價，惟係因甲○○身上已無金錢
    ，暫先欠付之故，此已迭據甲○○證稱：「（問：第3 次情
    形如何？）第3 次我只向乙○○要500 元的（甲基）安非他
    命，比較小包，我沒有錢，就向乙○○說先欠著」、「（問
    ：你本來是否要用手機向他換？）對，他說不要，先讓我欠
    著」、「（問：最後乙○○有無向你說算了，不要錢了，就
    算他送給妳？）沒有。」等語（94年3 月15日偵訊筆錄，第
    1635號卷第92頁），被告辯稱此次係無償轉讓云云，並不可
    採。又按販賣行為，須以營利之意思而販入或賣出，方足構
    成（最高法院67年台上字第2500號及69年台上字第1675號判
    例意旨參照），倘於有償讓與他人之初，係基於營利之意思
    ，並已著手實施或低於原價讓與他人時，仍屬販賣行為（最
    高法院84年度第3 次刑事庭會議決議）；同理，倘係基於營
    利之意思而為有償讓與，縱其嗣因買受人無力付款，暫先欠
    付，亦無解於已成立之販賣罪責。是被告此次既與甲○○約
    妥500 元之價格並已交付0.2 公克之甲基安非他命，客觀上
    與其販入成本仍有利差，其犯行本質、及其與甲○○間之交
    誼程度條件與前2 次交易相較亦未改變，堪認被告第3 次與
    甲○○約妥500 元代價交付甲基安非他命之犯行，主觀上仍
    具營利意圖，且係承前販賣之概括犯意無訛。
  (四)綜上，本案事證明確，被告犯行洵堪認定，應依法論科。
四、論罪科刑：
  (一)新舊法比較：按被告行為後，前於94年2 月2 日經總統令修
    正公布之刑法及刑法施行法，業於95年7 月1 日施行（下稱
    「新刑法」，修正前刑法下稱「舊刑法」），參酌最高法院
    95年5 月23日刑事庭第8 次會議決議，新刑法第2 條第1 項
    之規定，係規範行為後法律變更所生新舊法律比較適用之準
    據法，於新刑法施行後，應適用新刑法第2 條第1 項之規定
    ，為「從舊從輕」之比較。另於比較時應就罪刑有關之共犯
    、未遂犯、想像競合犯、牽連犯、連續犯、結合犯，以及累
    犯加重、自首減輕暨其他法定加減原因（如身分加減）與加
    減比例等一切情形，本於統一性及整體性原則，綜其全部罪
    刑之結果而為比較。被告行為後，刑法第56條連續犯之規定
    業經刪除，於新法施行後，被告先後所為3 次販賣甲基安非
    他命既遂之數行為，應予分論併罰。此條刪除雖非犯罪構成
    要件之變更，然顯已影響行為人刑罰之法律效果，自屬法律
    有變更，比較新舊刑法之規定，新刑法並不較有利於被告。
    參酌上揭最高法院刑事庭會議決議意旨為比較新舊法之結果
    ，既以舊刑法較有利於被告，即應依新刑法第2 條第1 項前
    段之規定，即應適用被告行為時之舊刑法，首予說明。
  (二)按「甲基安非他命」屬毒品危害防制條例第2 條第2 項第2
    款規定之第2 級毒品，不得販賣及非法持有。核被告所為，
    係犯毒品危害防制條例第4 條第2 項之販賣第2 級毒品罪，
    被告販賣甲基安非他命前之持有甲基安非他命之低度行為，
    已為販賣之高度行為所吸收，不另論罪。被告先後多次販賣
    第2 級毒品之犯行，各時間緊接，所犯各為構成要件同一之
    罪名，顯均係基於概括犯意反覆為之，均屬連續犯，應依舊
    刑法第56條規定論以連續販賣第2 級毒品罪一罪，且除法定
    本刑為無期徒刑部分依法不得加重外，僅就有期徒刑及得併
    科罰金部分，依法加重其刑。
  (三)爰審酌被告販賣之甲基安非他命數量並非甚鉅，獲利尚微，
    衡其於毒品交易市場中僅屬下游，其販毒所生之危害不能與
    長期大量販賣毒品之毒梟相提並論，惟其販賣毒品從中獲利
    ，戕害他人身體健康，仍有未當，暨其他一切情狀，量處如
    主文所示之刑。至其販賣第2 級毒品甲基安非他命所得之2,
    000 元則依毒品危害防制條例第19條第1 項宣告沒收，如全
    部或一部不能沒收時，以其財產抵償之。
五、沒收之宣告：被告販賣第2 級毒品甲基安非他命予林伊萱所
    得2,000 元，應依毒品危害防制條例第19條第1 項諭知沒收
    ，如全部或一部不能沒收時，以其財產抵償之。至警自被告
    身上及其臺北市○○○道○ 段6 巷83號之1 ，5 樓2 室居所
    扣得之甲基安非他命11包（總淨重3.9126公克，嗣取0.1709
    公克鑑驗，已鑑析用罄，驗餘總淨重3.7417公克）證實係甲
    基安非他命而屬違禁物（臺北市政府警察局中山分局94年8
    月23日北市警中分刑字第09434372800 號函暨憲兵司令部刑
    事鑑識中心94年6 月28日（94）安鑑字第01412 號鑑驗通知
    書，分別參見第1635號卷第112 、113 頁），及扣案被告所
    有之吸食器1 組，惟均與被告本案販賣第2 級毒品犯行無關
    （詳如後述），均不併予宣告沒收銷燬或沒收。
六、公訴人另於本院審理時擴張犯罪事實，指被告於94年1 月25
    日晚間為警在其身上扣案之甲基安非他命10包中，其中2包
    原亦係以販賣之意思，欲販賣予甲○○，因認被告此部分犯
    行亦已著手販賣第2 級毒品之犯行云云（參見本院95年10月
    23日審判筆錄第8 頁）。訊據被告堅稱扣案之11包第2 級毒
    品甲基安非他命均係其所有供己施用之物，與本案販賣犯行
    無關等語。經查，被告確有施用第2 級毒品之慣習，已如前
    述，被告所辯並非全然無憑。公訴人雖論稱：被告同時攜帶
    10包（甲基）安非他命在身，遭警查獲之風險極高，與常情
    不符；況被告又將吸食器留置於住處，亦無從施用身上攜帶
    之毒品，足見被告所辯為警在其身上扣案之毒品均係供己施
    用云云，並不實在，被告當係伺機販賣云云。惟遍查全卷，
    證人甲○○自始至終均未證及檢察官擴張之犯罪事實，本院
    審酌證人甲○○既已就被告販賣犯行明確為不利被告之證述
    ，倘95年1 月25日當晚被告確因欲再販賣第2 級毒品甲基安
    非他命予甲○○，始攜帶甲基安非他命在身，證人甲○○當
    不致僅刻意掩飾被告此部分犯行。況且，被告前已就其攜帶
    10包（甲基）安非他命在身之緣由，供承：「（問：你在1
    月25日被警查獲時，身上有幾包毒品？）總共10包」、「（
    問：是作何用？）我自己要用的」、「（問：為何要帶10包
    在身上？）因為不方便放在朋友那邊，所以我就帶在身上」
    （本院94年1 月28日訊問筆錄，參見94年度聲羈字第28號卷
    第12頁），徵之被告於本案為警查獲之時，確係借居於賴灶
    松賃租之臺北市○○○道○ 段6 巷83號之1 ，5 樓2 室，又
    與被告上開所辯相符。至被告固為警在友人賴灶松租賃居所
    為警扣得甲基安非他命1 包，惟其量甚微，被告辯稱伊係忘
    記，始將該包甲基安非他命留置友人居所等語（94年1 月26
    日偵訊筆錄，參見第1635號卷第75頁），即非全無可採；況
    僅以被告身上遭警扣得10包甲基安非他命乙節，亦難遽而論
    斷被告販賣之意圖，是認不能僅依卷存證據認定扣案11包甲
    基安非他命或其中數包甲基安非他命係供販賣之用，或與被
    告本案販賣第2 級毒品甲基安非他命之犯行有關，是公訴人
    雖擴張被告犯罪事實，惟依卷存證據既不能認定被告確有此
    部分之犯行，即無從併予審理，附此敘明。
據上論斷，應依刑事訴訟法第299 條第1 項前段，毒品危害防制
條例第4 條第2 項、第19條第1 項，刑法第11條、第2 條第1項
、修正前刑法第56條，判決如主文。
本案經檢察官洪三到庭執行職務。
中    華    民    國    95    年    11    月    16    日
                  刑事第六庭審判長法  官  李育仁
                                  法  官  姜麗香
                                  法  官  許辰舟
以上正本證明與原本無異。
如不服本判決應於判決送達後10日內向本院提出上訴狀。
                                  書記官  洪忠改
中    華    民    國    95    年    11    月    16    日
附錄本案論罪科刑法條之依據：
毒品危害防制條例第4條第2項
製造、運輸、販賣第二級毒品者，處無期徒刑或7 年以上有期徒
刑，得併科新臺幣7 百萬元以下罰金。


司法院資訊處製作；財團法人民間司法改革基金會備份。
